臺灣高等法院高雄分院刑事判決
111年度上訴字第6號
上  訴  人  臺灣澎湖地方檢察署檢察官
被      告  陳倏堅


            陳明道



            邵揚晉



上列上訴人因被告妨害秩序案件，不服臺灣澎湖地方法院110年
度訴字第27號，中華民國110年10月29日第一審判決（起訴案號
：臺灣澎湖地方檢察署110年度偵字第156號），提起上訴，本院
判決如下：
    主  文
原判決關於丁○○刑之部分，撤銷。
丁○○共同犯意圖供行使之用而攜帶兇器在公眾得出入之場所聚集
三人以上下手實施強暴，因而致生交通往來之危險罪，累犯，處
有期徒刑柒月。
其他（戊○○、甲○○部分）上訴駁回。
    事實及理由
壹、程序事項：
    刑事訴訟法第348條第3項規定：「上訴得明示僅就判決之刑
    、沒收或保安處分一部為之」，而其立法理由指出：「為尊
    重當事人設定攻防之範圍，並減輕上訴審審理之負擔，容許
    上訴權人僅針對刑、沒收或保安處分一部提起上訴，其未表
    明上訴之認定犯罪事實部分，則不在第二審之審判範圍」。
    故依據現行法律的規定，科刑事項已可不隨同其犯罪事實而
    單獨成為上訴之標的，且於上訴人明示僅就科刑事項上訴時
    ，第二審法院即不再就原審法院所認定之犯罪事實為審查，
    而應以原審法院所認定之犯罪事實，作為論認原審量刑妥適
    與否的判斷基礎。本件檢察官於本院準備程序時，已明示只
    對原審之科刑事項提起上訴（見本院卷第93頁）。依據前述
    說明，本院僅就原審判決量刑妥適與否進行審理，至於原審
    判決其他部分，則非本院審查範圍。
貳、本案據以審查量刑妥適與否之原審所認定之犯罪事實、所犯
    罪名：
一、犯罪事實：被告丁○○前因違反懲治走私條例案件，經臺灣澎
    湖地方法院判處有期徒刑6月確定，甫於民國108年9月3日易
    服社會勞動執行完畢，猶不知悔改，其與被告己○○（另審理
    中）、戊○○、丙○○（另審理中）、甲○○共5人，於110年1月2
    5日上午6時前，陸續前往澎湖縣○○市○○路00號「皇家海洋大
    樓」之10樓皇家貴賓KTV消費作樂。己○○、戊○○2人因不明細
    故不滿乙○○，竟共同基於加重妨害秩序與傷害之犯意聯絡，
    遂於同日上午6時7分許，己○○、戊○○2人先行搭乘電梯下樓
    ，戊○○並意圖供行使之用而攜帶兇器2支鋁棒藏匿於身後，2
    人下樓後隨於大樓下馬路對面之公共場所等候時機。同日上
    午6時12分許，被害人乙○○與其女友郭玉秀先同搭乘電梯下
    樓，同日上午6時13分許，丁○○亦隨即搭乘電梯下樓，並在
    門口看到乙○○與郭玉秀因故發生爭吵，乙○○並將女友之手機
    丟在旁邊。丁○○見狀隨即出面制止並與乙○○發生口角，此時
    己○○、戊○○2人隨即承上犯意衝過來，由己○○以徒手方式、
    戊○○以持鋁棒方式，在皇家海洋大樓前道路，毆打乙○○身體
    多處，因而致生交通往來之危險。丁○○見狀問「還有沒有球
    棒」，戊○○回答「頂樓還有」，丁○○隨即衝上電梯坐到頂樓
    ，拿了戊○○先前所藏之3支鋁棒，並先走下樓到10樓皇家貴
    賓KTV門外時，遇見丙○○、甲○○、歐圳家等人，丙○○、甲○○2
    人問丁○○「拿鋁棒作什麼」，丁○○說要下去打架，丙○○、甲○○2人與丁○○，隨即加入與己○○、戊○○共同為加重妨害秩序
    與傷害之犯意聯絡，由丁○○分配將手中鋁棒3支鋁棒，各拿1
    支給丙○○、甲○○，自己並拿1支。並於電梯到一樓開門後，
    丁○○以手勢示意慢慢來，接著3人立即共同衝向大樓門口，
    加入己○○、戊○○2人仍持凶器，在公眾往來道路上毆打乙○○
    之行為。而乙○○自同日6時14分17秒遭己○○、戊○○2人分別以
    徒手或攜械開始毆打時起，到同日6時16分40秒許，丁○○、
    丙○○、甲○○3人攜械加入後成5人共同毆打乙○○，迄同日6時1
    8分59秒許該5人罷手時止，總計被毆打達5分鐘，並受有臉
    部、軀幹、四肢多處擦挫傷之傷害，並因而致生交通往來之
    危險，被告戊○○等5人以此方式實施強暴行為，妨害公共秩
    序及公眾安寧。
二、所犯罪名：核被告戊○○、丁○○、甲○○所為，均係犯刑法第15
    0條第2項第1、2款及同條第1項後段之意圖供行使之用而攜
    帶兇器在公眾得出入之場所聚集三人以上下手實施強暴，因
    而致生交通往來之危險罪。被告3人與共同被告己○○、丙○○
    ，彼此間有犯意聯絡及行為分擔，應論以共同正犯。
參、檢察官上訴意旨略以：(一)本件被告等人持械於市區交通往
    來之道路上，長時間一直毆打告訴人，顯然目無法紀，足致
    社會大眾驚恐，對社會秩序及安全影響甚鉅，原判決就其等
    意圖行使之用而攜帶凶器在公共場所聚集三人以上下手施強
    盜脅迫犯行，因而致生交通往來之危險罪，除未加重其刑外
    ，復僅量處最低刑度有期徒刑6月，其量刑除難收矯治之效
    外，似亦與比例原則、平等原則、罪刑相當原則有違。（二
    ）被告丁○○符合累犯要件，其於前案之執行完畢後，仍然故
    意犯本件犯罪，顯見其等對刑罰反應力薄弱，自應依累犯加
    重其刑，始符罪刑相當原則，原審未依累犯規定加重，使其
    之刑罰與另3名不構成累犯之被告均相同，難以區分出各人
    依其罪責應獲刑度之差異，且就被告丁○○依累犯規定予以加
    重後，即使有諭知有期徒刑7月以上之刑罰，然此部分對被
    告丁○○所受之處罰，較諸其所為之犯行，並未超過其所應負
    擔罪責之個案，亦堪認符罪刑相當原則。（三）為此，依法
    提起上訴，請撤銷原判決量刑部分，更為適當合法之判決。
肆、上訴論斷的理由：
一、累犯加重部分：
    被告丁○○前因違反懲治走私條例案件，經臺灣澎湖地方法院
    判處有期徒刑6月確定，甫於民國108年9月3日易服社會勞動
    執行完畢，有臺灣高等法院被告前案紀錄表1份在卷可查，
    並為被告丁○○所承認，其於有期徒刑執行完畢後5年內，故
    意再犯本案有期徒刑以上之罪，符合刑法第47條第1項之要
    件，應論以累犯。復依司法院釋字第775號解釋文及理由意
    旨，係指構成累犯者，不分情節，一律加重最低本刑，於不
    符合刑法第59條所定要件之情形下，致生行為人所受之刑罰
    超過其所應負擔罪責之個案，不符罪刑相當原則、比例原則
    。於此範圍內，在修正前，為避免發生上述罪刑不相當之情
    形，法院就該個案應裁量是否加重最低本刑；依此，該解釋
    意旨係指個案應量處最低法定刑、又無法適用刑法第59條在
    內減輕規定之情形，法院應依此解釋意旨裁量不予加重最低
    本刑（最高法院著有108年度台上字第338號判決意旨可資為
    參）。查被告丁○○構成累犯之前案，雖與其本案所涉犯行之
    罪質有異，然被告丁○○經前開刑罰執行完畢後，竟猶不知悔
    悟而為本案嚴重破壞社會治安秩序之犯行，顯見其守法意識
    低落薄弱、欠缺自我約束能力，有加重其刑以收警惕效果之
    必要。又衡酌被告丁○○本案所犯之罪質、情節及行為不法與
    罪責程度，如對其本案所犯之罪，依累犯規定加重其刑，並
    無導致罪刑不相當或有違反比例原則之情，且尚無應予以裁
    量不予加重最低本刑之情形存在；故而就被告丁○○本案所犯
    之罪，應依刑法第47條第1項之規定，加重其刑。
二、上訴駁回部分（被告戊○○、甲○○部分）：
　  按犯刑法第150條第1項之在公共場所聚集三人以上實施強暴
    罪，而有下列情形之一者，得加重其刑至二分之一：一、意
    圖供行使之用而攜帶兇器或其他危險物品犯之。二、因而致
    生公眾或交通往來之危險，刑法第150條第2項定有明文。上
    開得加重條件，屬於相對加重條件，並非絕對應加重條件，
    是以，法院應依個案具體情狀，考量當時客觀環境、犯罪情
    節及危險影響程度、被告2人涉案程度等事項，綜合權衡考
    量是否有加重其刑之必要性。原審審酌部分共同被告確實有
    持鋁棒毆打被害人，然考量被告2人與被害人不認識、無財
    物仇恨之關係，復於原審審理時均坦承犯行，並與被害人達
    成和解及如數遵期賠償新臺幣（下同）25萬元，顯見其等確
    有悔意，復參酌全案情節及本案之犯罪時間為清晨6時許，
    並非人車來往最為頻繁之時段，對社會秩序及交通安全所生
    危害之程度並非極為嚴重等情，認未加重前之法定刑應足以
    評價其等之犯行，尚無依刑法第150條第2項規定加重其刑之
    必要。另以行為人之責任為基礎，審酌被告2人僅因細故對
    被害人有所不滿，竟不思以理性平和方式處理，共同攜帶兇
    器於公眾得出入之道路上場所聚集對被害人施用暴力，長達
    約5分鐘之久，並產生交通危害，所為實屬不該，自應非難
    ；惟考量被告2人犯後均終能坦認犯行，並與被害人以達成
    和解並如數賠償損失，態度尚可，可見其等已有悔意，並參
    酌其等之品行素行、犯罪之動機、目的、手段、被告2人各
    自之參與程度、被害人所受傷勢及於本案之意見，暨被告戊○○為高中肄業，現從事燒烤業，每月收入約2萬6千元，未婚
    無子女，家中尚有父親及奶奶需要扶養；被告甲○○為高中畢
    業，現從事民宿服務業，每月收入約5萬元，已婚，子女2人
    未成年，家中尚有父母需要扶養等之家庭生活與經濟狀況（
    見原審卷第199頁）等一切情狀，分別量處有期徒刑6月，並
    均諭知易科罰金以新臺幣1千元折算1日之標準。本院經核原
    審此部分之量刑已審酌前開等情及刑法第57條所列各款一切
    情狀，為其量刑責任之基礎，而未逾越法定範圍，亦未濫用
    其職權，應屬適當。檢察官上開上訴意旨以原審對被告戊○○
    、甲○○量刑過輕，指摘原判決量刑此部分不當，為無理由，
    應予駁回。
三、撤銷改判部分（被告丁○○部分）：
　　被告丁○○犯本案之罪，應依刑法第41條第1項累犯規定加重
    其刑，已如前述，原判決未依累犯規定加重其刑，依法自有
    未合。檢察官上訴意旨執此指摘原判決此部分量刑不當為有
    理由，自應由本院就原判決關於被告丁○○刑之部分撤銷改判
    。審酌被告丁○○與其他共同被告僅因細故對被害人有所不滿
    ，不思以理性平和方式處理，竟共同攜帶兇器於公眾得出入
    之道路上場所聚集對被害人施用暴力，長達約5分鐘之久，
    並產生交通危害，所為實屬過不該；惟考量被告丁○○犯後能
    坦認犯行，並與其他共同被告和被害人以25萬元達成和解並
    如數給付，態度尚可，並參酌其之品行素行、犯罪之動機、
    目的、手段、參與程度、被害人所受傷勢及於本案之意見，
    暨被告丁○○高中畢業，現從事捕魚，每月收入約2至5萬元，
    未婚無子女，家中尚有父母需要扶養等之家庭生活與經濟狀
    況（見本院卷第183頁）等一切情狀，量處如主文第2項所示
    之刑。
伍、被告戊○○經合法傳喚，無正當理由不到庭，爰不待其陳述逕
    行判決。
陸、共同被告己○○、丙○○部分，另行審理。　　　
據上論結，應依刑事訴訟法第371條，第368條、第369條第1項前
段、第364條、第299條第1項前段，判決如主文。
本案經檢察官陳建佑提起公訴及提起上訴，檢察官黃彩秀到庭執
行職務。
中　　華　　民　　國　　111 　年　　5 　　月　　10　　日
                  刑事第六庭    審判長法  官  李政庭
                                      法  官  施柏宏
                                      法  官  王光照
以上正本證明與原本無異。
如不服本判決應於收受本判決後20日內向本院提出上訴書狀，其
未敘述上訴理由者，並得於提起上訴後20日內向本院補提理由書
狀（均須按他造當事人之人數附繕本）「切勿逕送上級法院」。
中　　華　　民　　國　　111 　年　　5 　　月　　10　　日
                                      書記官  周青玉
　　　　　　　　　　　　　　　　　　　
　　　　　　　　　　　　　　　　　　　
附錄本判決論罪科刑法條：
刑法第150條
在公共場所或公眾得出入之場所聚集三人以上，施強暴脅迫者，
在場助勢之人，處1年以下有期徒刑、拘役或10萬元以下罰金；
首謀及下手實施者，處6月以上5年以下有期徒刑。
犯前項之罪，而有下列情形之一者，得加重其刑至二分之一：一
、意圖供行使之用而攜帶兇器或其他危險物品犯之。
二、因而致生公眾或交通往來之危險。